臺灣板橋地方法院刑事判決　　　　　　　94年度訴字第1741號
公　訴　人　臺灣板橋地方法院檢察署檢察官
被　　　告　乙○○
選任辯護人　梁裕勝　律師
上列被告因公共危險案件，經檢察官提起公訴（94年度偵字第12
224 號），本院判決如下：
    主  文
乙○○以加害財產之事，恐嚇他人致生危害於安全，處有期徒刑
月，如易科罰金，以佰元折算壹日。
    事  實
一、乙○○於民國86年間因搶奪案件，經本院於87年1 月23日以
    87年度訴字第70號判處有期徒刑1 年，經臺灣高等法院於87
    年4 月10日以87年度上訴字第1130號駁回上訴，復經最高法
    院於88年2 月25日以88年度台上字第840 號駁回上訴確定，
    於89年3 月18日縮短刑期執行期滿（不構成累犯）。詎其不
    知悛悔，於94年7 月19日上午10時許，在臺北縣土城市○○
    路○ 段156 號其父母所有之住處，基於恐嚇之故意，將其父
    丙○○所有用餘約1 碗之煤油潑灑於該處3 樓樓梯間，並向
    其父嚇稱欲放火燒屋等語，致生危害於其父，經其父以電話
    聯絡在外之其母丁○○○，其母迄同日下午1 時35分許，報
    警處理，經警同日下午1 時40分許，在該址將其逮捕，並扣
    得盛裝前述煤油之空桶1 桶及其所有之打火機1 個。
二、案經臺北縣政府警察局土城分局報請臺灣板橋地方法院檢察
    署檢察官偵查起訴。
    理  由
一、訊據被告乙○○固坦承於94年7 月19日上午10時許，在上址
    潑灑煤油，但辯稱：其母前此曾允諾協助貸款，俾其購買車
    輛，但因事後翻悔，其一時心情不佳，故出言嚇稱，要放火
    燒屋等語。
二、查被告潑灑煤油乙節，除據其供承在卷外，並經證人即被告
    之父丙○○、其姊甲○○、承辦警員戊○○、己○○等於本
    院審理時結證互稽無誤，故被告此部分自白堪為信取。起訴
    書意旨認被告該行為係出於放火燒燬現供人使用住宅之故意
    ，按刑法所謂放火，乃指故意以火力傳導於特定之目的物，
    使其燃燒之意。惟證人丙○○於本院審理中證稱：地上煤油
    很快即蒸發，渠聞到煤油氣味後，上樓查看，被告係躺在4
    樓客廳內之沙發，而潑灑之煤油距離客廳約有3 公尺遠等語
    （參見本院卷第42頁）；又證人甲○○於本院審理時則結證
    ：伊適於當日中午12許時返回娘家，經伊父表示屋內有煤油
    味，伊亦可聞見，遂至4 樓，見被告在客廳內沙發上看電視
    等語（參見本院卷第49頁），足見被告為其家人發覺潑灑煤
    油以迄被告家人報警處理，前後約3 小時半許，經查被告並
    未在其潑灑煤油處有引燃火源之危險行為，故實難遽為認定
    被告有放火之故意。又燃燒之報紙灰燼及扣案之打火機均係
    在該處4 樓客廳發現，有證人己○○於本院審理中之證述可
    按（參見本院卷第57頁），且有警察查獲現場照片得佐，而
    依上述照片所示之報紙及灰燼，亦足見被告所燃燒者，祗係
    報紙之一小角，且可認已熄滅甚久，否則其灰燼無法散落於
    報紙而未引燃，再者，被告燃燒報紙乙事，復無延燒至他處
    之稽證可循，從而，被告所辯，其僅點燃一點點報紙乙節，
    堪認屬實。另被告且陳明，該報紙並非由家人予以熄滅（參
    見本院卷第66頁），再參以被告點燃報紙之地點為4 樓客廳
    ，而其潑灑煤油之位置係在3 樓樓梯間，2 處相去甚遠，是
    被告點燃報紙之行為，客觀上尚無法形成燒燬住宅危險之可
    能性，亦即難以顯現刑法上放火構成事實之危險，復可徵被
    告實無放火之犯罪故意。
三、次查，被告於本院準備程序中雖供稱：曾對其父恫稱，如不
    給錢，則要放火燒屋云云。惟按，被告之自白，不得作為有
    罪判決之唯一證據，仍應調查其他必要之證據，以察其是否
    與事實相符，此觀之刑事訴訟法第156 條第2 項規定綦詳。
    茲被告於本件案發日前，固曾向其母借錢，而案發當日並未
    向其父討用款項之事實，已據證人丙○○證陳在卷（參見本
    院卷第44頁、第46頁），又證人甲○○於本院中且證稱，伊
    亦未聽聞被告聲稱，若不以房屋擔保其借款，將放火燒屋等
    詞（參見本院卷54頁、第55頁），互核證人丙○○、甲○○
    所述，顯見被告於本件潑灑煤油時，並無使丙○○交付財物
    之不法意圖至明。換言之，被告前述所自承及證人戊○○於
    本院所陳，被告向其父索款乙節（另參見本院卷第62頁），
    應係指被告與家人間前於本案案發日前之爭執，附此敘明。
四、核被告所為，係犯刑法第305 條以加害財產之事，恐嚇他人
    致生危害於安全罪。起訴書認其核犯同法第173 條第3 項、
    第1 項放火燒燬現供人使用之住宅未遂罪，顯有誤會，然被
    告前揭犯行，業為起訴書所論及，是本院自得於同一社會基
    本事實之範圍內，變更起訴法條。又其前於86年間因搶奪案
    件，經本院於87 年1月23日以87年度訴字第70號判處有期徒
    刑1 年，經臺灣高等法院於87年4 月10日以87年度上訴字第
    1130號駁回上訴，復經最高法院於88年2 月25日以88年度台
    上字第840 號駁回上訴確定，業於89年3 月18日縮短刑期執
    行期滿，有臺灣高等法院被告前案紀錄表附卷可查，是其係
    於有期徒刑執行完畢後，逾5 年始觸犯本件之罪，故不構成
    累犯，起訴書認有累犯之適用，於法不合，應予指明。本院
    爰審酌被告有上開其他犯罪紀錄，是素行欠佳，及盱衡其本
    件犯罪動機、目的、手段、所生危害、犯罪後態度、其父已
    陳明願原諒之意（參見本院卷第47頁）等一切情狀，量處如
    主文所示之刑，併諭知易科罰金之折算標準，以資懲儆。至
    扣案之煤油空桶1 桶，並非被告所有，又扣案之打火機1 個
    雖係被告所有，然於本件被告所實施之恐嚇犯行，尚無直接
    關聯性，故均不為沒收之宣告。
據上論斷，應依刑事訴訟法第299 條第1 項前段，刑法第305 條
、第41條第1 項前段，罰金罰鍰提高標準條例第1 條前段、第2
條，判決如主文。
本案經檢察官魏正杰到庭執行職務。
中　　華　　民　　國　　94　　年　　11　　月　　9 　　日
                  刑事第十五庭  審判長法  官  林海祥
                                      法  官  汪怡君
                                      法  官  朱敏賢
以上正本證明與原本無異。
如不服本判決應於送達後10日內向本院提出上訴狀。
                                      書記官　郭勝華
中　　華　　民　　國　　94　　年　　11　　月　　9 　　日
附錄本案論罪科刑法條全文：
刑法第305條
以加害生命、身體、自由、名譽、財產之事，恐嚇他人致生危害
於安全者，處二年以下有期徒刑、拘役或三百元以下罰金。
